臺灣屏東地方法院民事判決　九十三年度保險字第三號
　　原　　　告　甲○○
　　被　　　告　中國人壽保險股份有限公司
　　訴訟代理人　丙○○
　　　　　　　　乙○○
當事人間請求給付保險金事件，本院於民國九十三年四月二十一日言詞辯論終結，判
決如下：
    主      文
原告之訴及假執行之聲請均駁回。
訴訟費用由原告負擔。
    事實及理由
一、原告主張：伊於民國八十九年七月七日向被告投保新台幣（下同）三百萬元之新
    萬全傷害保險，經被告同意承保。嗣伊於同年十二月十日至中國大陸廣州觀光，
    於同年月十二日中午在賴姓友人住處下廚煎魚時，左眼遭油鍋爆起之油灼傷，經
    診治六個月後，左眼視力已低於零點零一以下，無法矯正恢復，依兩造簽訂之保
    險契約所附之殘廢程度與保險金給付表，原告所受傷害係屬第四等級，被告應按
    投保金額百分之三十五理賠，為此提起本件訴訟，並聲明：(一)被告應給付原告一
    百萬元；(二)願供擔保請准宣告假執行。
二、被告則以：被告於投保當時故意隱匿糖尿病之病史，違反保險法第六十四條據實
    說明義務，被告於查知原告於投保前之八十八年一月十九日起至同年四月四日止
    曾因糖尿病陸續就醫後，即於九十年四月四日去函解除兩造間保險契約，原告自
    不得請求給付保險金。又原告之視力受損乃糖尿病所致，不全然由該煎魚意外之
    角膜受傷所致，因糖尿病所致之病變不在被告承保範圍，被告亦無須給付保險金
    。再原告主張於八十九年十二月十二日因煎魚意外致視力受損，其至遲應於九十
    一年十二月十二日前請求，原告雖於九十年一月二日向被告請求，然未於請求後
    六個月內提起訴訟，遲至九十二年二月二十七日方提起本件訴訟，其保險金請求
    權已罹於時效等語，資為抗辯，並聲明：(一)如主文第一項所示，(二)願供擔保請准
    宣告免為假執行。
三、被告就原告請求給付保險金已為時效之抗辯，是本件首應審酌者為：(一)原告之保
    險金給付請求權之消滅時效應為兩年或十五年？(二)原告之保險金給付請求權有無
    罹於時效？茲分述如下：
  (一)按兩造簽訂之保險契約第二十四條約定：由本契約所生的權利，自得為請求之日
    起，經過兩年不行使而消滅，有被告提出原告亦不爭執之中國人壽保險股份有限
    公司新萬全傷害保險保單條款一份在卷可稽；保險法第六十五條前段亦規定：由
    保險契約所生之權利，自得為請求之日起，經過二年不行使而消滅。本件原告主
    張向被告投保三百萬元之新萬全傷害保險，因左眼遭熱油灼傷失明而請求被告按
    系爭保險契約所附之殘廢程度與保險金給付表第四級理賠，其請求權顯係根據系
    爭保險契約所生之權利而來，依前開說明，其消滅時效應為兩年。原告主張被告
    因背信故消滅時效應轉為十五年云云，尚乏依據，不可採信。
  (二)查原告於八十九年十二月十五日自大陸返台，八十九年十二月二十九日至行政院
    衛生署屏東醫院診斷結果，其左眼視力低於零點零二以下，然應被告要求再治療
    六個月，於九十年六月十五日經屏東醫院治療結果，確定其左眼視力已低於零點
    零一以下，無法矯正等情，為被告所不爭執，並有屏東醫院八十九年十二月二十
    九日、九十年六月十五日、九十一年六月二十五日分別出具之診斷證明書三份附
    卷可考（見本院卷第十四至十六頁），是原告主張之請求權，最晚應自其確定左
    眼視力低於零點零一以下而無法矯正之日即九十年六月十五日起算。又原告提起
    本件訴訟之時間為九十三年二月二十七日，有本院收文狀章蓋印於起訴狀可稽，
    且原告自承在起訴前六個月未再向被告請求理賠（見本院卷第六十一頁），是原
    告提起本件訴訟自其請求權得行使之日起已逾二年，其間未因原告之請求而中斷
    時效，亦查無其他中斷時效之事由，原告復未主張其行使請求權有何法律上障礙
    存在，是被告抗辯原告之保險金給付請求權已罹於時效，自屬可採。
四、從而，原告依保險契約請求被告給付保險金，即無理由，不應准許，其假執行之
    聲請亦失所附麗，應併予駁回。
五、本件事證已臻明確，兩造就被告行使解除權是否合法，以及原告左眼失明是否確
    遭熱油灼傷導致等情之攻擊、防禦方法，經核均與本件判決結果不生影響，爰不
    一一論述，併此敘明。
六、結論：原告之訴為無理由，依民事訴訟法第七十八條，判決如主文。
中　　　華　　　民　　　國　　九十三　　年　　　四　　　月　　 三十 　　日
                                    臺灣屏東地方法院民事第二庭
~B審判長法官　阮世賢
~B法　　　官　陳松檀
~B法　　　官　楊中琪
右為正本係照原本作成。
如不服本判決，應於收受送達後二十日內向本院提出上訴書狀。
~B法院書記官　蔡進吉
中　　　華　　　民　　　國　　九十三　　年　　　四　　　月　　 三十 　　日
